臺灣士林地方法院刑事判決
111年度訴字第3號
公  訴  人  臺灣士林地方檢察署檢察官
被      告  李昭信


選任辯護人  蕭棋云律師
            廖孟意律師
            彭彥植律師
被      告  徐冠宇


            李昭慶


            江啓榮


            楊博翔


上列被告因妨害秩序案件，經檢察官提起公訴（110年度偵字第1
012號、110年度偵字第2047號），本院判決如下：
    主  文
徐冠宇、李昭信、李昭慶、江啓榮、楊博翔均無罪。
    理  由
一、公訴意旨略以：陳彥霖（未經檢察官起訴）、被告李昭信欲
    與謝雍凱商談某事，被告李昭信認有發生暴力或糾紛之可能
    ，基於妨害秩序犯意，於民國109年5月7日晚間，致電被告
    楊博翔要求協助，另陳彥霖或被告李昭信其中一人聯繫被告
    江啓榮要求協助，被告楊博翔、江啓榮於同日晚間，至被告
    李昭信、李昭慶（兩人為兄弟）位在新北市○○區○○路0段00
    號3樓住家集合，被告李昭慶基於幫助妨害秩序之犯意，駕
    駛駕駛車牌號碼000-0000號自用小客車（賓士品牌，外觀黑
    色），附載被告李昭信、楊博翔、江啓榮，至臺北市北投區
    之不詳地點，陳彥霖隨後駕駛車牌號碼000-0000號自用小客
    車（賓士品牌，外觀黑色）到場，被告李昭信遂乘坐陳彥霖
    之汽車先行出發，被告李昭慶、楊博翔、江啓榮等人則在原
    車原地待命。陳彥霖、被告李昭信於109年5月8日凌晨，駕
    車至臺北市○○區○○路0段000巷00號之商家，與謝雍凱、劉上
    逸、陳錫儒、何紹齊商談，因商談未成，被告李昭信基於妨
    害秩序犯意，致電被告江啓榮，要求帶同友人到場，陳彥霖
    亦致電被告徐冠宇要求到場支援，斯時被告徐冠宇與不知情
    之王偉志同在臺北市北投區之不詳地點，王偉志經被告徐冠
    宇要求，駕駛車牌號碼000-0000號自用小客車（賓士品牌，
    外觀白色），於同日凌晨2時37分許，附載被告徐冠宇至臺
    北市○○區○○路0段000巷00號旁，被告徐冠宇隨即下車至上開
    商家前查看狀況，此時陳彥霖、被告李昭信與謝雍凱、劉上
    逸、陳錫儒兩方互毆。被告李昭慶於同日2時38分許，駕車
    附載被告楊博翔、江啓榮到場，陳彥霖、被告李昭信、徐冠
    宇、楊博翔、江啓榮基於妨害秩序之犯意，先由被告李昭信
    至上開商家外，向被告李昭慶所駕駛汽車招手，被告楊博翔
    、江啓榮見狀下車分持辣椒水上前，被告江啓榮並將辣椒水
    遞交被告李昭信，被告徐冠宇、李昭信、楊博翔、江啓榮均
    至上開商家前，由被告李昭信向商家內之謝雍凱等人噴灑辣
    椒水，被告楊博翔、江啓榮在旁助勢，被告徐冠宇則回到王
    偉志所駕駛汽車上準備槍枝，被告江啓榮亦至王偉志之汽車
    前。陳彥霖、被告李昭信、楊博翔嗣至上開商家附近，由被
    告楊博翔向王偉志之汽車方向招手，被告徐冠宇隨即下車，
    以模擬槍往天空開槍而為妨害秩序行為，而後至上開商家前
    ，被告江啓榮則尾隨被告徐冠宇至商家前，被告江啓榮、楊
    博翔以上開方式為妨害秩序之助勢行為。嗣因謝雍凱將上開
    商家之鐵門拉下阻擋，陳彥霖、被告李昭信、楊博翔、江啓
    榮、徐冠宇方離開上開商家，被告徐冠宇乘坐王偉志之汽車
    ，陳彥霖則駕駛車牌號碼000-0000號自用小客車附載被告李
    昭信、楊博翔、江啓榮，均駛離現場。陳彥霖並在臺北市○○
    區○○路0段000巷00號旁，丟棄1只牛皮紙袋（內有面額新臺
    幣【下同】1,000元之玩具鈔票887張）。員警據報前往現場
    ，扣得玩具鈔票887張，另報請臺灣士林地方檢察署檢察官
    指揮，於109年12月21日，在臺北市○○區○○路○○巷0弄00號拘
    提被告徐冠宇，並扣得道具槍1支、無殺傷力之空包彈子彈1
    1顆、手機1支、第三級毒品愷他命4包（毛重6.5公克）；在
    新北市○○區○○路0段00號3樓拘提被告李昭信、李昭慶，並扣
    得被告李昭信之手機2支、被告李昭慶之手機1支；在臺北市
    ○○區○○街000巷0弄0號2樓拘提被告江啓榮，並扣得被告江啓
    榮之手機1支；在新北市○○區○○○路000號4樓拘提被告楊博翔
    ，並扣得被告楊博翔之手機1支。因認被告李昭信係犯刑法
    第150條第2項第1款、第1項後段之意圖供行使之用而攜帶危
    險物品在公共場所聚集3人以上首謀並下手實施強暴脅迫罪
    嫌，被告徐冠宇係犯刑法第150條第2項第1款、第1項後段之
    意圖供行使之用而攜帶危險物品在公共場所聚集3人以上下
    手實施強暴脅迫罪嫌，被告江啓榮、楊博翔所為係犯刑法第
    150條第1項前段在公共場所聚集3人以上在場助勢強暴脅迫
    罪嫌，被告李昭慶所為係犯刑法第30條第1項、刑法第150條
    第1項前段幫助在公共場所聚集3人以上在場助勢強暴脅迫罪
    嫌云云。
二、犯罪事實應依證據認定之，無證據不得認定犯罪事實；不能
    證明被告犯罪者，應諭知無罪之判決，刑事訴訟法第154條
    第2項、第301條第1項分別定有明文。又刑事訴訟上證明之
    證據資料，無論其為直接證據或間接證據。均須達於通常一
    般之人均不致於有所懷疑，而得確信其為真實之程度，始得
    據為有罪之認定，若未達此程度，而有合理性懷疑之存在，
    依「罪證有疑，利於被告」之證據法則，即應為有利於被告
    之認定。
三、公訴意旨認被告5人分別涉犯意圖供行使之用而攜帶危險物
    品在公共場所聚集3人以上首謀並下手實施強暴脅迫、意圖
    供行使之用而攜帶危險物品在公共場所聚集3人以上下手實
    施強暴脅迫、在公共場所聚集3人以上在場助勢強暴脅迫、
    幫助在公共場所聚集3人以上在場助勢強暴脅迫等罪嫌，係
    以被告5人之供述、證人陳彥霖、王志偉、謝雍凱、劉上逸
    、陳錫儒、何紹齊、A1之證述、指認犯罪嫌疑人紀錄表、監
    視器錄影光碟及翻拍照片、扣押物品清單、扣押物品目錄表
    、現場蒐證照片、傷勢照片、通聯調閱查詢單、通聯紀錄、
    臺北市政府警察局北投分局刑案現場勘查報告、數位證物勘
    查採證報告、內政部警政署刑事警察局110年1月21日刑鑑字
    第000000000號鑑定書、交通部民用航空局航空醫務中心航
    藥鑑字第0000000號、0000000Q號鑑定書、臺北市政府110年
    2月22日府警保字第1103002861號處分書、110年2月22日北
    市警保字第1103055108M號函、扣案之被告5人手機、道具槍
    1支、空包彈子彈11顆、第三級毒品愷他命4包為其主要論據
    。
四、訊據被告5人固坦承有於109年5月8日凌晨2時37分，於臺北
    市○○區○○路0段000巷00號旁聚集，被告李昭信並持被告江啓
    榮所交付之辣椒水，往臺北市○○區○○路0段000巷00號內噴灑
    ，被告徐冠宇則持扣案道具槍1把，對空鳴槍等事實，但均
    堅決否認有何妨害秩序犯行。被告李昭信辯稱：當天是陳彥
    霖找我去臺北市○○區○○路0段000巷00號理髮店談事情，陳彥
    霖談一談就跟對方吵起來，我就打電話給被告江啓榮，想叫
    他們來載我離開，沒想到之後陳彥霖跟對方打起來，我看陳
    彥霖被人打，為了救陳彥霖，才請當時剛到場的江啓榮拿辣
    椒水過來，我再持辣椒水噴灑理髮店內，把陳彥霖救出來等
    語；被告江啓榮辯稱：當天我本來跟被告李昭信、李昭慶、
    楊博翔在一起，後來陳彥霖來找被告李昭信，被告李昭信才
    跟陳彥霖一同離開，過一陣子被告李昭信打電話叫我們去載
    他走，我們到現場後，發覺裡面在衝突，為了防身，我才拿
    辣椒水下車，也是被告李昭信跟我招手，說陳彥霖在裡面被
    打，要救陳彥霖，我才把辣椒水拿給被告李昭信等語；被告
    楊博翔辯稱：我當天與被告李昭信、李昭慶、江啓榮在一起
    ，陳彥霖來把被告李昭信接走，之後被告李昭信打電話叫我
    們3人去接他，我才過去現場等語；被告李昭慶辯稱：當天
    我到現場只是要接被告李昭信離開，打架的是陳彥霖跟對方
    等語；被告徐冠宇辯稱：當天是陳彥霖叫我去臺北市○○區○○
    路0段000巷00號理髮店載他，我到達時，發現陳彥霖被打，
    情急之下，我才拿假槍往天空開，想要讓陳彥霖可以乘隙逃
    脫等語。被告李昭信辯護人為被告李昭信辯護稱：本案發生
    地點臺北市○○區○○路0段000巷00號理髮店於案發時間業已打
    烊，不符刑法第150條聚眾鬥毆之要件，又被告李昭信並無
    妨害秩序之犯意，本案僅為兩造私人紛爭，對方並已與被告
    李昭信等人達成和解等語。
五、經查：
　㈠被告李昭信於109年5月8日凌晨2時28分許前之某時，搭乘陳
    彥霖所駕駛之車牌號碼000-0000號自用小客車，與陳彥霖一
    同前往臺北市○○區○○路0段000巷00號之理髮店後，以行動電
    話聯繫被告江啓榮，陳彥霖則以行動電話聯繫被告徐冠宇到
    場；被告江啓榮並於收到被告李昭信聯繫後，與被告楊博翔
    一同搭乘被告李昭慶所駕駛車牌號碼000-0000號自用小客車
    ，前往臺北市○○區○○路0段000巷00號，被告徐冠宇則於收到
    陳冠霖聯繫後，搭乘王志偉所駕駛車牌號碼000-0000號自用
    小客車，前往臺北市○○區○○路0段000巷00號，被告江啓榮、
    楊博翔到場後均下車，被告江啓榮並將其所攜帶之辣椒水交
    予現場之被告李昭信，被告李昭信再持辣椒水，往臺北市○○
    區○○路0段000巷00號理髮店店內噴灑，被告徐冠宇到場後則
    先下車前往臺北市○○區○○路0段000巷00號查看，再返回王志
    偉駕駛車輛上拿取車上放置之道具槍一把，下車並往天空開
    槍，其後警方即獲報到場，並查扣現場陳彥霖遺留之玩具鈔
    票887張等節，業據被告5人坦承不諱（見本院111年度訴字
    第3號卷【下稱本院卷】第68頁），核與證人王偉志、謝雍
    凱於警詢、偵訊時之證述（見臺灣士林地方檢察署109年度
    他字第4234號卷【下稱他字卷】第67頁至第70頁、第119頁
    至第123頁、第247頁至第249頁、第263頁至第267頁、第315
    頁至第325頁、第341頁至第347頁）、證人劉上逸、陳錫儒
    、何紹齊、陳彥霖於警詢時之證述（見他字卷第81頁至第84
    頁、第95頁至第99頁、第125頁至第129頁、第131頁至第135
    頁、第137頁至第142頁）大致相符，並有臺北市○○區○○路0
    段000巷00號旁監視器擷圖照片、臺北市○○區○○路0段000巷0
    0號理髮店內現場照片、證人謝雍凱、劉上逸、陳錫儒傷勢
    照片（見他字卷第53頁至第55頁、第57頁至第65頁、第77頁
    至第78頁、第79頁、臺灣士林地方檢察署110年度偵字第204
    7卷【下稱偵2047卷】一第423頁至第439頁）、臺北市政府
    刑事警察大隊搜索扣押、筆錄、扣押物品目錄表及扣押物品
    照片（見臺灣士林地方檢察署110年度偵字第1012號卷【下
    稱偵1012卷】第43頁至第52頁、第143頁至第158頁、第199
    頁至第207頁、第243頁至第249頁）、被告5人及證人謝雍凱
    、陳錫儒、劉上逸、何紹齊、陳彥霖之通聯調閱查詢單、通
    聯紀錄、雙向通聯、網路紀錄分析資料（見他字卷第29頁至
    第43頁、第45頁至第52頁、偵2047卷一第441頁至449頁、第
    451頁至第458頁、偵2047卷二第511頁至第529頁）、現場勘
    察報告（見偵2047卷一第401頁至第416頁）、數位勘查報告
    （見偵2047卷二第531頁至第558頁）、臺北市政府警察局11
    0年2月2日北市警保字第1103055108M號函所附被告徐冠宇所
    持道具槍鑑定報告（見偵2047卷二第139頁至第140頁）等證
    據附卷可參，並有被告徐冠宇之道具槍1支、空包彈子彈11
    顆扣案足憑，首先可以認定為真實。
　㈡按於109年1月15日修正公布之刑法第150條第1項規定：「在
    公共場所或公眾得出入之場所聚集3人以上，施強暴脅迫者
    ，在場助勢之人，處1年以下有期徒刑、拘役或10萬元以下
    罰金；首謀及下手實施者，處6月以上5年以下有期徒刑。」
    參以同日修正公布之刑法第149條，亦使用相同之「在公共
    場所或公眾得出入之場所聚集3人以上」用語，其修正理由
    稱：「本條前段修正為『在公共場所或公眾得出入之場所』有
    『聚集』之行為為構成要件。」因「聚集」一詞，本具有「集
    合」、「湊集」之含義，故「聚集」並非單純描述三人以上
    共同在場之「狀態」。又刑法第150條之同次修正理由略以
    ：「本罪重在安寧秩序之維持，若其聚眾施強暴脅迫之目的
    在犯他罪，固得依他罪處罰，若行為人就本罪之構成要件行
    為有所認識而仍為本罪構成要件之行為，自仍應構成本罪，
    予以處罰。」可知刑法第150條公然聚眾施強暴脅迫罪之成
    立，以行為人為構成要件行為時，具有對於構成要件之認識
    為必要，則除行為人須有在公共場所或公眾得出入之場所聚
    集三人以上施強暴脅迫之行為外，於聚集時即須對將實施強
    暴脅迫有所認識，方足構成本罪。如行為人原非為實施強暴
    脅迫之目的而同在一處，本無實施強暴脅迫行為之認識，僅
    因偶然、突發原因，而引發三人以上同時在場實施強暴脅迫
    行為，即與刑法第150條第1項之罪之構成要件不符。
　㈢依卷內事證，尚難認定被告5人係為實施強暴脅迫之目的而聚
    集：
　1.自被告5人之供述，無從得知被告5人原本即為實施強暴脅迫
    之目的而聚集於案發現場：
　⑴被告徐冠宇於警詢、偵訊及本院準備程序與審理時均係供稱
    ：當天是陳彥霖通知我過去的，並沒有跟我說發生什麼事情
    ，我到達案發現場後，聽到店裡面有打鬥聲，發覺是陳彥霖
    再跟對方打架，我想過去幫忙，但因為店裡都是辣椒水，所
    以我就退出去，想到車上有1把道具槍，我就回到車上拿道
    具槍後，對空鳴槍，才把陳彥霖救出來，除了陳彥霖外，我
    沒有跟其他人聯繫等語（見偵1012卷第13頁至第21頁、第31
    頁至第34頁、第303頁至第307頁、本院卷第64頁至第67頁、
    第178頁至第184頁、第247頁）。
　⑵被告李昭信於警詢、偵查及本院準備程序與審理時供稱：案
    發當日我是被陳彥霖找過去，要跟該理髮店的老闆談事情，
    好像是談自創品牌的事，後來沒有談成，陳彥霖就先出來打
    電話，後來再進去繼續談，這時候陳彥霖口氣就比較嗆，我
    聽一聽感覺不妙，就聯繫江啓榮來載我走，後來陳彥霖就跟
    對方也有肢體衝突，我也被對方打，也有還手，因為我是被
    陳彥霖找來的，不可能這樣放任他被打，當時江啓榮他們也
    到場，我知道江啓榮車上平常有放辣椒水，所以就叫江啓榮
    把他車上放的辣椒水拿給我，我去噴辣椒水，以此方法來救
    陳彥霖，案發後來我才知道陳彥霖是打給徐冠宇，及陳彥霖
    可能是因徐冠宇要到場，所以才敢這樣，但我不清楚陳彥霖
    跟徐冠宇的聯繫內容，我也不受徐冠宇指揮等語（見他4234
    卷第221頁至第230頁、偵1012卷第61頁至第72頁、第83頁至
    第86頁、第335頁至第341頁、本院卷第64頁至第67頁、第15
    9頁至第167頁）
　⑶被告李昭慶於警詢、偵訊及本院準備程序與審理時供稱：我
    是李昭信的哥哥、江啓榮的表哥，案發前我是跟李昭信、楊
    博翔、江啓榮在聊天，後來陳彥霖打給李昭信，要李昭信陪
    他出去，後來江啓榮就接到李昭信電話，要我們去載他回家
    ，所以我就開車載江啓榮、楊博翔過去案發現場，因為江啓
    榮開車技術不好，平常我會幫他開車，到案發現場後，江啓
    榮、楊博翔先下車，我看到有人在打架，感到害怕就先開車
    離開等語（見偵1012卷第91頁至第100頁、第109頁至第111
    頁、第113頁至第115頁、本院卷第65頁至第68頁、第242頁
    至第244頁）。
　⑷被告江啓榮於109年5月8日、同年10月29日警詢時係供稱：案
    發當天一開始我是跟我表哥李昭慶、表弟李昭信在一起，陳
    彥霖先打電話給李昭信，要李昭信一起去理髮店談事情，後
    來就過來找我們一起打電話是陳彥霖找我，叫我去案發現場
    ，沒有跟我說是什麼事情 ，我到現場時，看到我表弟李昭
    信跟對方打起來，為救李昭信，我就去店裡把李昭信拖出來
    ，我知道陳彥霖是因為徐冠宇要到場支援，才敢跟對方互嗆
    ，我是後來聽警方講才知道的（見他4234卷第107頁至第111
    頁、第241頁至第250頁）；於109年12月21日警詢、偵訊及
    本院準備程序與審理時供稱：案發當時我本來與李昭慶、李
    昭信、楊博翔在三重吃晚餐，吃完後李昭慶、李昭信、楊博
    翔要把我載回北投，途中陳彥霖打電話給李昭信說有事，我
    們就停在石牌等陳彥霖，陳彥霖開車到場後，就要李昭信跟
    他去北投談事情，李昭信答應後，就搭陳彥霖的車離開，過
    一陣子，李昭信打給我說，要我去載他走，李昭慶就開我的
    車，載我跟楊博翔去案發現場，我到現場後看到現場在鬥毆
    ，就跟楊博翔下車走過去，李昭慶則因為害怕而先開車離開
    ，當時我本來以為是李昭信被打，靠過去後聽到李昭信要我
    拿辣椒水給他，我就把我車上平常用來防身的辣椒水遞給李
    昭信，李昭信就在店門口往裡面噴辣椒水，之前我說是陳彥
    霖找我去，應該是口誤，陳彥霖是這件事情的主角，我只是
    被找去等語（見偵1012卷第159頁至第168頁、第319頁至第3
    23頁、本院卷第61頁至第68頁、第167頁至第177頁、第244
    頁至第248頁）。
　⑸被告楊博翔於109年5月8日警詢時供稱：案發當日我跟江啓榮
    打電話問李昭信、陳彥霖在哪裡，他們說在案發地點，我、
    李昭慶、楊博翔就開車過去，進去現場看到李昭信、陳彥霖
    臉上都辣椒水，對方也把理髮店鐵門拉下來，後來警方就到
    場等語（見他4234卷第113頁至第117頁）；於109年12月22
    日警詢時則供稱：我不認識徐冠宇，只認識李昭信、李昭慶
    、江啓榮，案發當天是李昭信說有債務糾紛，怕危險所以要
    我陪同一起去，到場後我和江啓榮在車上等，發現李昭信、
    陳彥霖跟對方打起來後我就想去勸架，勸架時遭到噴辣椒水
    ，接著警察就來了等語（見偵1012卷第213頁至第221頁）；
    於109年12月22日偵訊時供稱：案發當天李昭信打給我，說
    跟別人有債務糾紛，要我陪他一起去，我就先到李昭信家，
    李昭慶來載我、江啓榮、李昭信到北投路邊停車等待，之後
    陳彥霖開車來載李昭信，剩下我、李昭慶、江啓榮在車上，
    後來我忘記為什麼會到案發現場了，但我跟江啓榮在案發現
    場有下車，當時李昭信招手叫我們趕快來，我跟江啓榮有拿
    車上辣椒水下車，江啓榮把辣椒水交給李昭信，李昭信就往
    理髮店內噴辣椒水等語（見偵1012卷第311頁至第315頁）；
    於本院準備程序及審理時供稱：案發當天我、李昭信、李昭
    慶、江啓榮在三重聊天，後來陳彥霖來把李昭信接走，過一
    陣子江啓榮接到電話，我們才過去接李昭信，我不知道陳彥
    霖為何要找李昭信， 後來我們去案發現場接李昭信，聽到
    理髮店內在爭吵，我看到車門旁有辣椒水，就帶下去等語（
    見本院卷第149頁至第158頁、第247頁至第248頁）。
　⑹依據上揭被告5人之供述，被告徐冠宇、李昭信、李昭慶、楊
    博翔自始均否認其等到達本案案發現場之臺北市○○區○○路0
    段000巷00號理髮店外之目的，乃係欲對於該理髮店內之謝
    雍凱、劉上逸、陳錫儒、何紹齊等人施強暴脅迫，被告徐冠
    宇、李昭信僅供承係分別應陳彥霖之邀，前往該處陪同陳彥
    霖，被告李昭慶則僅陳稱係前往接送被告李昭信返家，被告
    楊博翔則僅稱是應被告李昭信邀約而到場。而被告江啓榮固
    於109年10月29日警詢時供稱：「（據李昭信於109年10月28
    日筆錄所稱，一開始李昭信與陳彥霖兩個人去店家但是因為
    對方人多不敢鬧事，後來是因為徐冠宇等人帶來火力支援，
    所以你們才敢跟對方打群架，有關徐冠宇帶頭前往鬧事，你
    是否知情？）我知道當時是因為徐冠宇支援人力及火力到場
    之後，所以陳彥霖才敢跟對方互嗆，最後雙方就打起來了。
    」等語，然再觀同日筆錄所載被告江啓榮所稱：「（109年5
    月8日案發當天係由何人負責指揮？你們之間如何分工？當
    日係何原因前往該地？你如何得知上述消息來源？）當時是
    陳彥霖打電話叫我去的。沒有分工。不曉得。不曉得。」「
    （林冠宏稱徐冠宇是隸屬黃俊棨【綽號黑胖】的打手頭，負
    責帶隊打仗，王偉志很怕死，他是黑胖的專屬司機，陳彥霖
    是跟班，你是否知道？這次強行入股是否為陳彥霖自己與美
    髮店老闆有生意上的糾紛，因為陳彥霖自己沒辦法單獨處理
    ，所以藉由徐冠宇挺陳彥霖的情形下，由徐冠宇跟陳彥霖聯
    絡好，由徐冠宇支持陳彥霖向美髮店老闆起衝突？）我不知
    道林冠宏所講的事，是因為警方講我才知道。我不知道是甚
    麼原因，但我知道是因為徐冠宇挺陳彥霖的關係才跟對方起
    衝突。」等語，應可推知被告江啓榮所稱「我知道當時是因
    為徐冠宇支援人力及火力到場之後，所以陳彥霖才敢跟對方
    互嗆，最後雙方就打起來了」，應係如同被告李昭信所稱係
    聽聞警方轉述卷內全然未存在之「林冠宏」此人說法後，方
    才得知陳彥霖當日與對方發生衝突之原因，應難以其供述，
    認定被告5人聚集案發地點之目的為施強暴脅迫或助勢。又
    被告江啓榮、楊博翔雖分別就何人邀約其前往案發地點之原
    因、到場之目的，前後陳述有所不一，然此亦不能即推論被
    告5人係為施強暴脅迫而聚集，或係於聚集於該處後，始因
    偶然之原因而發生衝突，當仍應有其他積極證據以資證明。
　2.證人陳彥霖、王志偉、謝雍凱、陳錫儒、劉上逸、何紹齊之
    證述均不能證明被告5人聚集於案發現場時對將實施強暴脅
    迫有所認識：　
  ⑴證人陳彥霖於警詢時證稱：我當時跟李昭信去石牌談論洗髮
    乳的生意，聊了大約1個小時，因為金額的問題我們就吵起
    來，只有我跟對方打架，其他人沒有參與打架，後來對方把
    鐵門關起來，我就跑出來，警方也到場，現場的玩具鈔票是
    我平常用來跟人玩百家樂的代幣等語（見他4234卷第95頁至
    第99頁），可知證人陳彥霖自始即否認係基於對證人謝雍凱
    等人施強暴脅迫之目的而糾集被告徐冠宇、李昭信、江啓榮
    、李昭慶、楊博翔等人到場。
　⑵證人王偉志於警詢、偵訊時證稱；案發當天徐冠宇找我去吃
    宵夜，吃宵夜期間接到徐冠宇朋友電話，接著我就載他去找
    他朋友，我不知道他朋友是誰，也不知道要去做什麼，我不
    清楚有什麼糾紛，也不知道徐冠宇有沒有跟陳冠霖串通好要
    到場鬧事，到場後徐冠宇叫我在車上等他一下，我沒有下車
    ，就在車上玩手機，不知道現場發了什麼事情等語（見他42
    34卷第315頁至第325頁、第341頁至第347頁），是自證人王
    志偉之證述，亦無從得知被告徐冠宇到場之原因為何。
　⑶證人謝雍凱於109年5月8日警詢時證稱：案發前我、劉上逸、
    何紹齊還有一位劉上逸的朋友在理髮店內聊天，聊投資美髮
    產品的事情，後來陳彥霖、李昭信就跑過來一起聽我們聊的
    事情，聽一聽就說也想投資，但談的過程不是很愉快，意見
    不合就起口角打起來，後來不知道誰噴辣椒水，我就關鐵門
    等語（見他4234卷第119頁至第123頁）；於109年9月3日警
    詢時證稱：案發當天我原本跟我合夥人在談生意，後來有2
    人走進來問我們在幹嘛，我告知對方我們在談網拍生意，對
    方就說也想要入股，我告知他們說不行後，對方就突然口氣
    強硬的說「你是看我們不起嗎」，我就告知對方是投資金額
    有限，對方就衝向我，我以為對方是要搶錢，就跟對方扭打
    ，扭打之間，對方一名身穿白色的男子就衝出去拿一瓶辣椒
    水往我的合夥人噴，情急之下我就關店的鐵門，對方也趁機
    跑出去，我不知道對方有沒有人開槍等語（見他4234卷第67
    頁至第70頁）；於109年10月13日警詢時證稱：「（林冠宏
    在警方這邊作證指出黃俊棨【綽號黑胖】對外打著北聯幫的
    名號做不法行為，你是否知道林冠宏所指證的事情？林冠宏
    又稱徐冠宇是隸屬黃俊棨【綽號黑胖】的打手頭，負責帶隊
    打仗，王偉志很怕死，他是黑胖的專屬司機，陳彥霖是跟班
    ，這次強行入股是否為徐冠宇再次藉故找人鬧事？黃俊棨【
    綽號黑胖】有無到場？）我不知情。是徐冠宇帶頭找陳彥霖
    、李昭信等人要強行入股我所經營的美容用品網拍生意，遂
    前來我店裡恐嚇並砸店鬧事。黃俊棨沒有到場。」「（上面
    這些人都屬於黃俊棨【綽號黑胖】底下的人，但是又沒有證
    據指出這些人就是黃俊棨教唆來要強行入股你們店的生意，
    但是黃俊棨底下的打手頭徐冠宇有到場開槍，而徐冠宇地位
    又比較高，所以這些人應該是徐冠宇所帶來的是否如此？）
    是徐冠宇帶頭前來我店裡砸店恐嚇鬧事。」等語（見偵2047
    卷一第247頁至第249頁）；於109年11月8日偵訊時證稱：案
    發當天陳彥霖跟李昭信跟我們發生衝突，後來我們把陳彥霖
    、李昭信綁住，後來外面有人衝進來把陳彥霖、李昭信帶出
    去等語（見他4234卷第263頁至第267頁）。綜上可知，證人
    謝雍凱於109年5月8日、同年9月3日警詢時僅證稱案發起因
    與陳冠霖、被告李昭信發生口角後始開始扭打等語，而未提
    及是否知悉被告徐冠宇、李昭信、江啓榮、李昭慶、楊博翔
    等人聚集於現場之目的即係對其施以強暴脅迫，其雖於109
    年10月13日警詢時改證稱係是被告徐冠宇指揮陳彥霖、被告
    李昭信等人前往案發現場向其恐嚇、砸店鬧事等語，但觀該
    次警詢之前後內容，證人謝雍凱亦如同前述之被告江啓榮，
    是聽聞警方轉述卷內全然未存在之「林冠宏」此人說法後，
    方才改為上開證稱，且亦未說明何以知悉陳彥霖、被告李昭
    信係由被告徐冠宇指揮到場之理由，則證人謝雍凱上開關於
    被告徐冠宇指揮陳彥霖、被告李昭信到場滋事之證述究為其
    親身見聞，抑或聽聞他人陳述後之轉述，顯有可疑，自不能
    憑證人謝雍凱此部分證述，認定被告5人聚集時於案發現場
    即對將實施強暴脅迫之情節有所認識。
　⑷證人劉上逸於109年5月8日警詢時證稱：案發當天我帶陳錫儒
    去跟謝雍凱談網拍的東西，談到一半就一大堆人衝進來，開
    始很吵雜，開始搶店裡的錢，我們就把鐵門拉起來，要從後
    巷離開，但後巷是死巷，我們就又回店裡等語（見他4234卷
    第125頁至第129頁）；於109年9月3日警詢時證稱：案發當
    天我帶朋友跟謝雍凱談生意，突然有2個人走進來問我們在
    做什麼，他們跟謝雍凱就到旁邊去談論，談到一半發生口角
    ，對方就開始砸店，我就上前勸阻對方，途中有人拿辣椒水
    進來噴灑，噴完之後對方就離開現場，我就把鐵門關起來，
    隨即聽到有人在外面開槍，我不知道徐冠宇指揮陳彥霖、李
    昭信等人來店裡鬧事的原因等語（見他4234卷第81頁至第84
    頁）。證人陳錫儒於警詢時證稱：案發當天我朋友劉上逸說
    他朋友說有要投資洗髮精跟一些網拍的事情，叫我過去跟他
    一起聽，我那時是坐在店裡，店長跟對方在談，我坐在店裡
    最裡面，就他們發生口角，然後就打起來，我只知道他們一
    群人進來，我有被噴到辣椒水，所以沒看到等語（見他4234
    卷第131頁至第135頁）。證人何紹齊於警詢時證稱：案發當
    天我到我朋友謝雍凱的理髮店找謝雍凱聊天，進去看到大約
    3、4人，有見過但沒不熟，想說吃飯聊天沒什麼，後來我去
    廁所講電話，聽到外面喊很大聲，有人說「對方有槍」，也
    聽到辣椒水的聲音，我就趕快從後門跑走我不知道是什麼糾
    紛等語（見他4234卷137頁至第142頁、第211頁至第213頁）
    。是證人劉上逸、陳錫儒、何紹齊亦僅證稱本案為陳彥霖、
    被告李昭信與謝雍凱談論投資過程中發生口角，始產生肢體
    衝突，而未提及陳彥霖、被告徐冠宇、李昭信、江啓榮、李
    昭慶、楊博翔自始即是為對被告謝雍凱、劉上逸、陳錫儒、
    何紹齊施以強暴脅迫而聚集。
　⑸綜上所述，依據上開證人之證述，亦無從認定陳冠霖、被告
    李昭信自始即係為對在場之謝雍凱等人施強暴脅迫行為，而
    邀集被告徐冠宇、江啓榮、楊博翔、李昭慶到場施強暴脅迫
    、助勢，或僅是陳冠霖、被告李昭信與證人謝雍凱討論過程
    中發生口角之突發事件，所引發之肢體衝突、噴灑辣椒水、
    對空擊發道具槍等行為。
　3.另被告江啓榮、楊博翔當日到場時有攜帶辣椒水下車，被告
    江啓榮並將其中一瓶交由被告李昭信使用，被告徐冠宇則攜
    帶不具殺傷力之道具槍到場並對空鳴槍等節，固已認定如前
    。但被告李昭信、江啓榮、楊博翔均辯稱該辣椒水為被告江
    啓榮、楊博翔平日放置於車上防身所用，因見現場發生衝突
    方由被告江啓榮、楊博翔帶下車，被告李昭信並為營救尚困
    於案發地點理髮店之陳彥霖，方向被告江啓榮拿取辣椒水往
    店內噴灑等語，被告徐冠宇亦辯稱道具槍其平常即放置於車
    上等語。而此部分並無證據足認其等所辯不實，且依證人謝
    雍凱偵訊時證稱發生衝突後已將陳彥霖綁住之情節，則被告
    李昭信為營救陳彥霖而向被告江啓榮、楊博翔拿取被告江啓
    榮所攜帶下車之辣椒水，尚難認與常情不符。再依卷附臺灣
    士林地方檢察署勘驗筆錄所示（見偵2047卷三第17頁至第18
    頁），被告徐冠宇自王志偉所駕駛車輛下車時，並未攜帶該
    把道具槍下車，直到被告徐冠宇前往案發理髮店查看狀況後
    ，方跑回車上拿取後對空開槍，若被告徐冠宇是為對在場之
    謝雍凱等人施強暴脅迫而特意帶去該把道具槍，應於第一次
    下車時即會攜帶前往，以利其威嚇、脅迫理髮店內之人員，
    而非先前往察看現場狀況後，才跑回車上拿取，是被告徐冠
    宇所辯應可採信。另當日雙方除上述辣椒水、道具槍外，並
    無其餘被告有攜帶器械參與互毆，如被告等前往聚集時即有
    施強暴之意，應不會無人準備任何更具殺傷力之棍棒、器械
    ，更足認被告等5人非為實施強暴脅迫之目的而聚集。
　4.至公訴意旨固提出被告5人及證人謝雍凱、陳錫儒、劉上逸
    、何紹齊、陳彥霖之通聯調閱查詢單、通聯紀錄、雙向通聯
    、網路紀錄分析資料（見他字卷第29頁至第43頁、第45頁至
    第52頁、偵2047卷一第441頁至449頁、第451頁至第458頁、
    偵2047卷二第511頁至第529頁）、數位勘查報告（見偵2047
    卷二第531頁至第558頁）及扣案之被告手機等證據，然上開
    通聯調閱查詢單、通聯紀錄、雙向通聯、網路紀錄分析資料
    ，僅係證明被告5人已坦承之所持用之手機，於案發時之基
    地台位置是位於案發地點等事實。而扣案被告5人手機之數
    位勘查報告中，亦未見被告5人於案發前、後有討論任何本
    案相關情節，自亦不能作為證明被告等5人係為實施強暴脅
    迫之目的而聚集之證據。再公訴意旨所提出之交通部民用航
    空局航空醫務中心航藥鑑字第0000000號、0000000Q號鑑定
    書及第三級毒品愷他命4包，僅係關於被告徐冠宇另案施用
    、持有第三級毒品愷他命之行為之證據，顯與本案無任何關
    聯，自不能證明被告5人有何妨害秩序犯行。
　5.再公訴意旨所提出之證人A1於警詢時之證述，屬被告以外之
    人於審判外之陳述，被告5人並均爭執其證據能力（見本院
    卷第72頁至第73頁），公訴人亦未提出此部分有何符合刑事
    訴訟法第159條之2、第159條之3得為本案證據之情況，自不
    能作為得採為認定被告5人妨害秩序犯行之基礎，併此敘明
    。
六、綜上所述，本案證據尚有未足，無從依檢察官所提出之各項證據，而達於通常一般之人均不致有所懷疑，而得確信其為真實之程度，自不得以此遽入人罪。此外，復查無其他積極、具體確切之證據足資認定被告5人涉有檢察官所指之妨害秩序、幫助妨害秩序犯行，是因不能證明被告5人犯罪，自應為無罪判決之諭知。　
據上論斷，應依刑事訴訟法第301條第1項，判決如主文。
本案經檢察官王啟旭偵查起訴，檢察官林聰良到庭執行職務。
中　　華　　民　　國　　111 　年　　5 　　月　　26　　日
                  刑事第七庭審判長法  官  蔡明宏
                                  法  官  蘇昌澤
                                  法  官  李昭然
以上正本證明與原本無異。
檢察官如不服本判決應於收受判決後20日內向本院提出上訴書狀
，並應敘述具體理由；其未敘述上訴理由者，應於上訴期間屆滿
後20日內向本院補提理由書（均須按他造當事人之人數附繕本）
「切勿逕送上級法院」；被告不得上訴。
                                  書記官  林盈均
中　　華　　民　　國　　111 　年　　5 　　月　　30　　日